【裁判字號】    88,簡上,145
【裁判日期】    890518
【裁判案由】    給付工程款
【裁判全文】
台灣彰化地方法院民事判決  八十八年度簡上字第一四五號
    上  訴  人  彰慶營造工程有限公司
    法定代理人  乙○○
    訴訟代理人  王文君律師
                鄭雪櫻律師
    複代理人    丙○○        .
    被上訴人    泓惟興業有限公司      設台南市○○路○段二七三號
    法定代理人  甲○○        .
右當事人間請求給付工程款事件，上訴人對於中華民國八十八年八月十七日本院第一
審判決(八十八年度員簡字第二０三號 )提起上訴，本院判決如左：
    主      文
上訴駁回。
第二審訴訟費用由上訴人負擔。
    事      實
甲、上訴人方面：
一、聲明：(一)原判決廢棄。(二)被上訴人在第一審之訴及假執行之聲請均駁回。(三)第
      一、二審訴訟費用由被上訴人負擔。
二、陳述：除與第一審判決記載相同者，茲予引用外，並補述略稱：
  （一）上訴人於民國八十七年間向省立斗六家商承攬西側教室及行政大樓新建工程
        後，即於八十七年四月十三日再將行政大樓會議室桌椅轉包予被上訴人安裝
        施作，依兩造約定，被上訴人於施工前需送圖說及樣品經建築師及業主確認
        始得施作，嗣被上訴人即提出「施工大樣圖」供上訴人及業主簽認，其中關
        於系爭桌椅之材料均載明為「鋼板」結構，此觀其上標有「坐墊鋼板結構圖
        」、「靠背鋼板結構圖」及「材料及規格說明」表中，對於使用材料規格、
        施工法均有詳細標示，應使用鋼板材質足稽，足徵兩造契約約定之給付內容
        為「金屬鋼板材質」製之桌椅。而被上訴人安裝施作之桌椅全係塑膠材質，
        被上訴人所提出交付之工作物顯與前揭兩造契約約定之內容不符，自屬未依
        債務本旨提出給付。
  （二）被上訴人雖一再以上訴人致省立斗六家商及省教育廳之函文主張上訴人向其
        訂購者為塑膠座椅，然兩造契約約定之給付內容為金屬鋼板材質，嗣因被上
        訴人交付之桌椅與契約約定不符，遂主動提出各種材質測試報告，要求上訴
        人代為行文業主斗六家商，請求以塑膠材質製品辦理交貨，而上訴人即係在
        囿於商誼下始致函斗六家商，上訴人非向被上訴人訂購塑膠材質製品，亦未
        曾同意以塑膠製品取代金屬鋼板材質製品，否則被上訴人何須提出測試報告
        並要求上訴人代為發函。
  （三）被上訴人安裝系爭工程之桌椅為塑膠材質，經業主拒絕辦理驗收，並以系爭
        工程視聽桌椅靠背及座墊外殼材質與圖說不符，對上訴人施以三倍罰款新台
        幣（下同）三十八萬五千二百元，被上訴人違背債務本旨為給付，即屬不完
        全給付，自應依民法第二百二十七條賠償上訴人因此所受之損害三十八萬五
        千二百元，以之與上訴人應給付被上訴人三十六萬元之工程尾款抵銷，上訴
        人已無給付價金之義務。再者，縱不論被上訴人應負之損害賠償責任，被上
        訴人既未依債務本旨提出給付，上訴人自得在被上訴人補正前行使同時履行
        抗辯，於被上訴人提出金屬鋼板製品前拒絕給付系爭工程款三十六萬元。
  （四）兩造於簽約之初即循業界次承攬之慣例言明關於系爭桌椅之一切施作樣式及
        內部材質均需以業主之設計為依據，且須於施工前送請業主之建築師簽認為
        憑，就此，證人黃清貴於原審庭訊時證稱「當時我有講後來會有確認圖，必
        須經建築師確認」云云自明，再觀諸被上訴人所提供型錄未曾標示座椅各部
        分之材質，且被上訴人嗣所提座椅立面圖更明載「施工前需送圖說及樣品經
        建築師及業主確認」益足徵之。再參諸被上訴人之受僱人王泰雄於原審亦證
        稱「我們以八０五給建築師確認被打退票，最後我們就同意以鐵殼去給建築
        師確認」云云，益足徵被上訴人同意以約定之「金屬鋼板材質」製之座椅為
        其給付內容，要屬無疑，被上訴人雖一再主張依其提供之樣品目錄圖片即可
        見上訴人選購之座椅乃塑膠材質製云云，然查，兩造業已約定系爭座椅之材
        質及樣式均需經建築師確認，且兩造爭執之座椅材質乃涉椅背及座墊部分，
        實亦無從自未曾載明座椅各部分材質之目錄中確認，被上訴人所辯顯不足採
        信。
  （五）再者，被上訴人先則辯稱施工大樣圖上之印章並非真正，嗣則主張該印文係
        上訴人藉機盜蓋云云，然上訴人否認有偽造或盜蓋印文情事，就此觀諸系爭
        施工大樣圖上被上訴人公司之印文與其後被上訴人自行提出之出廠證明書上
        ，及其後兩造就永靖國小及竹山高中工程簽訂之工程契約書上被上訴人公司
        之印文均與施工大樣圖上印文相同，且衡諸一般常情，公司之大小章保管嚴
        謹，取得不易，焉有任意盜蓋之可能，被上訴人既未能舉證證明，則其所辯
        顯不足採。
三、補充証據：除引用原審之立證方法外，補提出立面圖影本、施工大樣圖影本、
      便函影本、省立斗六家商函影本、扣款計算式影本
乙、被上訴人方面：
一、聲明：(一)上訴駁回。(二)第二審訴訟費用由上訴人負擔。
二、陳述：除與第一審判決記載相同者，茲予引用外，並補述略稱：
  （一）查上訴理由所述其提供與斗六家商之「施工大樣圖」，乃其與斗六家商間之
        事，本件之關鍵在於兩造間之契約以及被上訴人有無依契約履行，故被上訴
        人是否依債務本旨履行，應依兩造契約以為判斷，非以上訴人與斗六家商之
        約定為依據，而上訴人訂購桌椅時，被上訴人曾提供產品之規格、樣式、品
        名之圖片供上訴人選擇，且被上訴人所生產者均係塑膠材質之桌椅，此目視
        被上訴人提供之圖片即可明白，亦有被上訴人提供之樣品目錄為憑，是上訴
        人於訂購之初，即以被上訴人所生產之塑膠材質桌椅為標的，上訴人選購目
        錄表上顯示之視聽椅規格ＨＷ－八０五Ａ，數量一百二十張，被上訴人依約
        交付ＨＷ－八０五Ａ型號規格之視聽椅，並經上訴人受領，被上訴人即屬依
        債務本旨履行，自無不完全給付之問題存在，當然無損害賠償可言，上訴人
        以被上訴人應負不完全給付並賠償上訴人三十八萬五千二百元，並以之與被
        上訴人之三十六萬元價款抵銷，尤無理由。
  （二）被上訴人提出之座椅業經上訴人受領，若被上訴人提出之物有不合規格情事
        ，上訴人何可能受領，且無異議，況被上訴人提出之物有「塑膠」與鋼材之
        不同材質，其差別顯而易見，絕無隱蔽之問題，上訴人何可能輕易過驗受領
        。又關於建築師確認之問題，斗六家商未通過驗收時，上訴人即以「塑膠」
        與「鋼材」為同級品請求建築師確認，經建築師以「建商已提供座椅材料品
        質單價分析資料，確定其品質單價均不低於原設計標準，經審核會議，同意
        以同級品驗收」，足證上訴人係向被上訴人購買「塑膠」座椅，並已受領。
  （三）上訴人當初若有提出施工圖與被上訴人確認蓋章，為何在訂購合約書上均無
        標明，若上訴人所訂購之物是鐵皮，金屬外殼，則被上訴人交予塑膠外殼之
        物時，為何受領不予退回，並事後發函至省教育廳、斗六家商陳情。
三、補充証據：引用原審立證方法，並補提出營繕工程驗收紀錄影本、複驗缺失審
      核會議紀錄影本、上訴人公司函影本。
    理      由
一、被上訴人於原審起訴主張：緣上訴人承攬省立斗六家商西側教室及行政大樓新建
    工程，而將行政大樓會議室桌椅，於八十七年四月十三日與被上訴人簽訂合約，
    由被上訴人以總價一百零六萬八千五百元承作，嗣被上訴人於八十七年七月八日
    依合約之品名、規格、數量完成工程之施作後，乃送交請款發票，經上訴人確認
    無誤後收受之，詎上訴人僅給付部分款項，餘款三十六萬元迄今拒絕給付，履經
    催討，均無所獲，乃提起本件訴訟等語。上訴人則以：被上訴人所交付之視聽座
    椅靠背及座墊外殼材質，不符兩造所訂契約約定之品質，造成上訴人所承作之工
    程被扣款三十八萬五千二百元，此應由被上訴人負擔，故經抵銷結果，上訴人當
    得拒絕給付前開尾款，又被上訴人所交付者為塑膠材質，而上訴人所購買者係金
    屬鋼板材質，二者不同，被上訴人應對其未依約履行結果負損害賠償責任等語，
    資為置辯。
二、查上訴人因承攬省立斗六家商西側行政大樓新建工程所需之會議桌椅及視聽椅，
    而於八十七年四月十三日向被上訴人訂購，共訂購視聽椅一百二十張、會議椅一
    百三十張、會議桌一百三十張，總價款為一百零六萬八千五百元，被上訴人已全
    數安裝完工，惟上訴人迄今尚差三十六萬元未為給付被上訴人之事實，為兩造所
    不爭，且有訂購單、估價單、統一發票等影本附卷可稽。
三、上訴人雖主張兩造契約就其中視聽椅部分約定之給付內容為「金屬鋼板材質」製
    之桌椅，而被上訴人安裝施作之桌椅全係塑膠材質，被上訴人所提出交付之工作
    物顯與前揭兩造契約約定之內容不符，顯未依債務本旨提出給付，致上訴人遭業
    主省立斗六家商施以三倍罰款即三十八萬五千二百元，此為被上訴人不完全給付
    所致之損害，上訴人自得以之與應給付被上訴人三十六萬元之工程尾款抵銷，另
    被上訴人既未依債務本旨提出給付，上訴人自得在被上訴人補正前行使同時履行
    抗辯，亦即於被上訴人提出金屬鋼板製品前得拒絕給付系爭工程款三十六萬元，
    上訴人實無給付價金之義務等語。是本件之爭點，厥為兩造之契約內容為何，被
    上訴人有無依約履行，經查：（一）兩造於八十七年四月十三日所簽定之訂購單
    ，其上品名規格一項，載明「詳估價單」，而依同月二日所填具之估價單所示，
    系爭之視聽椅規格載明為「ＨＷ－八０五Ａ」型，足見兩造於簽定本件契約前，
    上訴人曾就系爭視聽椅之規格、樣式、品名先行選擇，嗣始擇定ＨＷ－八０五Ａ
    型，又觀諸被上訴人所提出之ＨＷ－八０五Ａ型視聽椅樣品目錄，均屬塑膠材質
    ，並無金屬鋼板材質部分。（二）上訴人另謂依兩造約定，被上訴人於施工前需
    送圖說及樣品經建築師及業主確認始得施作，嗣被上訴人即提出「施工大樣圖」
    供上訴人及業主簽認，其中關於系爭桌椅之材料均載明為「鋼板」結構，此觀其
    上標有「坐墊鋼板結構圖」、「靠背鋼板結構圖」及「材料及規格說明」表中，
    對於使用材料規格、施工法均有詳細標示，應使用鋼板材質，足徵兩造契約約定
    之給付內容為「金屬鋼板材質」製之桌椅云云，惟為被上訴人所否認，主張「施
    工大樣圖」非屬契約之一部等語。按前揭之「施工大樣圖」，固有被上訴人公司
    之大小章，惟其上之被上訴人公司章印文核與訂購單及估價單上之印文不同，再
    兩造若曾約定於簽約後上訴人另提出施工圖予被上訴人確認，則何以兩造之訂購
    單上未為註明，是該紙施工大樣圖能否視為兩造契約之一部，即非無疑。又上訴
    人之受僱人即參予訂約之證人黃清貴於原審庭訊時雖證稱：「當時我有講後來會
    有確認圖，必須經建築師確認，契約才可成立」云云，然為同屬訂約之被上訴人
    之受僱人即證人王泰雄所否認，是從現存卷證，顯無從認定兩造之契約曾有被上
    訴人應於施工前送圖說及樣品經建築師及業主確認始得施作之約定。況上訴人向
    被上訴人所訂購者，除系爭之視聽椅外，尚有會議桌椅各一百三十張，該系爭視
    聽椅於估價單上尚載明有品名規格，而會議桌椅則無，是若系爭視聽椅確有經被
    上訴人蓋章確認之施工圖說存在，咸信同時施作之會議桌椅亦應有之，何以未見
    上訴人提示該批已順利驗收之會議桌椅之施工圖說，是堪信前揭系爭視聽椅之施
    工大樣圖非屬兩造契約之一部，上訴人主張兩造契約約定之給付內容為「金屬鋼
    板材質」製之桌椅，坐墊及靠背應為鋼板結構云云，即非可採。（三）再從兩造
    之訂購單約定，前開桌椅應於八十七年五月二十日前施作完工，而被上訴人應已
    如期完工，此為上訴人所不否認，又依上訴人前述主張，系爭視聽椅其坐墊及靠
    背外殼應為鋼板結構，與被上訴人施作完成後所交付之塑膠材質視聽椅，外觀上
    差異甚大，依通常之程序檢查即可分辨出其間材質之不同，被上訴人如期完工後
    交付，上訴人何以遽以受領而無異議，嗣並提交業主驗收，足見上訴人已承認其
    所受領之物。（四）再觀之上訴人於八十八年三月十二日發函省立斗六家商文中
    自承：「本公司承攬省立斗六家商西側專科教室及行政大樓新建工程中有關視聽
    教室座椅椅背外殼原設計為金屬鐵皮材質，本公司為求較高品質，以一體成型之
    塑鋼材質取代施作，請視同同等品驗收．．．．．本公司採用之視聽椅為一體成
    型靠背及座背外殼材質，經檢驗測試報告及選價成本分析均優於原設計之產品，
    可視同同等品准予驗收．．．．．依法令規定採用同等品時應於發包後一個月內
    提出，但因本公司不諳法令，致於施工前才提出同等品確認．．．。」等語，益
    發可證上訴人明瞭其向被上訴人所訂購之ＨＷ－八０五Ａ型視聽椅，應屬塑膠材
    質無誤。綜合上述，上訴人於選購之初，應已知悉ＨＷ－八０五Ａ型視聽椅純屬
    塑膠材質，而兩造就其材質並無特約約定，則被上訴人依約交付一百二十張ＨＷ
    －八０五Ａ型規格、品質之視聽椅，即屬已依約履行，並未違背債務之本旨，上
    訴人主張被上訴人有不完全給付之情形，而拒絕尾款之交付，顯無理由，且其所
    受扣款之損失，乃自身未依業主原設計所致，自不可將此一不利益，轉嫁被上訴
    人承受。從而，被上訴人請求判命上訴人應給付其三十六萬元之工程尾款，尚無
    不合，應予准許，原審為上訴人敗訴之判決，核無違誤，上訴論旨，指摘原判決
    不當，求予廢棄改判，為無理由，應予駁回。
結論：本件上訴為無理由，並依民事訴訟法第四百三十六條之一第三項、第四百四十
九條第一項前段、第七十八條，判決如主文。
中      華      民      國    八十九    年      五    月      十八      日
                      台灣彰化地方法院民事第一庭
~B審判長法官  李端季
~B法      官  胡文傑
~B法      官  王義閔
右為正本係照原本作成
不得上訴。
~B法院書記官  林淑女
中      華      民      國    八十九    年      五      月      十八    日


司法院資訊處製作；財團法人民間司法改革基金會備份。
